臺灣臺南地方法院民事裁定
109年度消債聲免字第11號
聲  請  人
即債務人    謝永茂  
債  權  人  第一商業銀行股份有限公司

代  表  人  邱月琴  
代  理  人  高志元  
債  權  人  國泰世華商業銀行股份有限公司

代  表  人  郭明鑑  
代  理  人  王行正  
債  權  人  兆豐國際商業銀行股份有限公司

代  表  人  張兆順  

代  理  人  林勵之  
債  權  人  花旗(台灣)商業銀行股份有限公司


代  表  人  莫兆鴻  
代  理  人  陳正欽  

債  權  人  遠東國際商業銀行股份有限公司

代  表  人  周添財  


債  權  人  永豐商業銀行股份有限公司

代  表  人  陳嘉賢  


債  權  人  凱基商業銀行股份有限公司


代  表  人  魏寶生  


債  權  人  台新國際商業銀行股份有限公司

代  表  人  尚瑞強  


債  權  人  日盛國際商業銀行股份有限公司

代  表  人  黃錦瑭  



債  權  人  中國信託商業銀行股份有限公司
                      設臺北市○○區○○○路000○000○000○000○000號
代  表  人  利明献  


債  權  人  第一金融資產管理股份有限公司

代  表  人  周朝崇  
代  理  人  邱瀚霆  
債  權  人  台新資產管理股份有限公司

代  表  人  吳統雄  
債  權  人  良京實業股份有限公司

代  表  人  平川秀一郎



債  權  人  金陽信資產管理股份有限公司

代  表  人  林志亮  
代  理  人  陳信華  
債  權  人  新光行銷股份有限公司

代  表  人  李明新  
代  理  人  鄭穎聰  
債  權  人  星展(台灣)商業銀行股份有限公司


代  表  人  王開源  
上列債務人因消費者債務清理事件聲請免責，本院裁定如下：
    主  文
債務人謝永茂應予免責。
    理  由
一、按法院裁定開始清算程序後，債務人有薪資、執行業務所得
    或其他固定收入，而普通債權人之分配總額低於債務人聲請
    清算前2年間，可處分所得扣除自己及依法應受其扶養者所
    必要生活費用之數額者，法院應為不免責之裁定，消費者債
    務清理條例（下稱消債條例）第133條前段定有明文。又債
    務人因該條例第133條之情形，受不免責之裁定確定後，繼
    續清償達該條規定之數額，且各普通債權人受償額均達其應
    受分配額時，得聲請法院裁定免責，復為消債條例第141條
    第1項所明定。是若債務人繼續清償達第133條所訂數額而依
    第141條規定聲請法院裁定免責時，法院即無裁量餘地，應
    為免責之裁定（司法院97年第4期民事業務研究會第15號研
    究意見參照）。
二、聲請意旨以：聲請人經本院以106年度消債清字第20號民事
    裁定自民國106年6月30日開始清算程序，並經本院以106年
    度司執消債清字第20號民事裁定清算程序終結，又經本院10
    7年度消債職聲免字第18號民事裁定認定，聲請人聲請清算
    前二年之可處分所得為新臺幣（下同）974,364元，聲請人
    聲請清算前二年所必要生活費用為270,587元，則聲請人聲
    請清算前2年之收入扣除自己（聲請人無依法應受其扶養者
    ）之必要生活費用後，尚餘703,777元，而本件清算程序債
    權人分配總額為171,317元，認定聲請人有消債條例第133條
    規定不應免責之事由，裁定聲請人不免責。現聲請人依消債
    條例第141條相關規定清償債務，於本院裁定不免責後繼續
    清償各債權人之金額已達本院107年度消債職聲免字第18號
    民事裁定所規定之數額532,460元，且各普通債權人受償額
    均達其應受分配額，聲請人之清償狀況如本裁定附表二所示
    。依附表二所列及相關繳款證明，聲請人業已依消債條例第
    141條之相關規定完成還款，自得依該條之規定聲請法院裁
    定免責等語。
三、經本院通知全體債權人就聲請人是否應予免責表示意見，債
    權人之意見略如：
  ㈠債權人台新國際商業銀行股份有限公司具狀陳稱：債權人台
    新國際商業銀行股份有限公司不同意聲請人免責，同時代理
    債權人台新資產管理股份有限公司亦表示不同意聲請人免責
    ；聲請人自清算不免責裁定後已償還台新國際商業銀行股份
    有限公司41,095元、台新資產管理股份有限公司22,720元等
    語。
  ㈡債權人第一商業銀行股份有限公司具狀陳稱：不同意聲請人
    免責；聲請人於109年10月19日寄送如附表二編號1之匯票予
    債權人等語。
  ㈢債權人遠東國際商業銀行股份有限公司具狀陳稱：不同意聲
    請人免責；聲請人自清算不免責裁定後已償還債權人24,421
    元等語。
  ㈣債權人中國信託商業銀行股份有限公司具狀陳稱：不同意聲
    請人免責；聲請人自清算不免責裁定後已償還債權人97,190
    元等語。
  ㈤債權人良京實業股份有限公司具狀陳稱：不同意聲請人免責
　　；聲請人自清算不免責裁定後已償還債權人98,472元等語。
  ㈥債權人凱基商業銀行股份有限公司具狀陳稱：不同意聲請人
    免責等語。
  ㈦債權人第一金融資產管理股份有限公司具狀陳稱：不同意聲
    請人免責等語。
  ㈧債權人兆豐國際商業銀行股份有限公司具狀陳稱：不同意聲
    請人免責等語。
  ㈨債權人國泰世華商業銀行股份有限公司具狀陳稱：不同意聲
    請人免責；聲請人自清算不免責裁定後已償還債權人66,320
    元等語。
  ㈩債權人永豐商業銀行股份有限公司具狀陳稱：不同意聲請人
    免責等語。
  債權人日盛國際商業銀行股份有限公司具狀陳稱：聲請人尚
    有工作能力，不同意聲請人免責等語。
  債權人新光行銷股份有限公司具狀陳稱：不同意聲請人免責
    ；聲請人自清算不免責裁定後已償還債權人24,779元等語。
  債權人花旗(台灣)商業銀行股份有限公司具狀陳稱：聲請人
    尚有工作能力，不同意聲請人免責；聲請人自清算不免責裁
    定後已償還債權人6,620元等語。
  債權人金陽信資產管理股份有限公司具狀陳稱：聲請人尚有
    工作能力，不同意聲請人免責；聲請人自清算不免責裁定後
    已償還債權人11,999元等語。
  債權人星展(台灣)商業銀行股份有限公司未具狀表示意見。
四、經查：
　㈠聲請人於106年5月26日具狀向本院聲請清算，經本院以106年
    度消債清字第20號裁定自106年6月30日下午5時起開始清算
    程序，續由本院司法事務官以106年度司執消債清字第20號
    進行清算程序。又債務人可用以清償債務之財產合計171,31
    7元（含存款16,864元、保單解約金154,453元），經本院司
    法事務官依職權將前開清算財團財產分配予各債權人，並於
    107年5月8日以106年度司執消債清字第20號裁定清算程序終
    止。嗣後聲請人向本院聲請免責，本院以107年度消債職聲
    免字第18號裁定聲請人聲請清算前2年間，可處分所得扣除
    自己（債務人無依法應受其扶養者）必要生活費用後，餘額
    為703,777元【計算式：974,364元－270,587元】，惟本件全
    體普通債權人於清算程序分配總額僅為171,317元，顯低於
    債務人於上開聲請清算前2年之可處分所得扣除必要支出之
    數額（附表一參照），而有消債條例第133條之情形，依法
    應不予免責等情，業據本院調取前開卷宗核閱查明，是此部
    分事實，堪以認定。
　㈡依前揭規定及說明，債務人依消債條例第141條第1項之規定
    再聲請免責，本院僅須審認其於裁定不免責確定後陸續清償
    債權人之金額，已否達消債條例第133條所定之數額及各債
    權人受償額是否均達其應受分配額，以為准否免責之認定，
    無須再斟酌原不免責事由之情節及其他一切情狀。
　㈢依本院107年度消債職聲免字第18號裁定，聲請人於聲請清算
    前2年薪資收入可處分所得扣除必要生活費用後之餘額，共
    計703,777元，而本件全體普通債權人於清算程序分配總額
    僅為171,317元，是聲請人於該不免責裁定確定後應繼續清
    償之最低總額應為532,460元（附表一參照），應堪認定。
    又聲請人於上開不免責裁定確定後，繼續清償債務共計532,
    460元（附表二參照），已達其可處分所得扣除必要生活費
    用後之餘額，且各債權人之受償額均已達其應受分配額（如
    附表三所示）等情，亦據其提出郵政匯票影本、郵政交寄大
    宗掛號函件執據、國內掛號查詢表等件為證，並合於部分債
    權人回覆陳報聲請人自清算不免責裁定後已償還之金額，足
    認聲請人因消債條例第133條之規定，受不免責之裁定確定
    後，繼續清償債務達該條規定之數額，且各普通債權人受償
    額均達其應受分配額，已符合消債條例第141條第1項所規定
    之免責事由，是其依此規定再聲請免責，應予准許。
五、綜上，債務人前於受不免責之裁定確定後，已繼續清償達消
    債條例第133條所規定之數額，且債權人受償額達其應受分
    配額，已符合消債條例第141條第1項所規定之免責要件，從
    而，債務人聲請免責，為有理由，應予准許。
中　　華　　民　　國　　110 　年　　5 　　月　　17　　日
                  民事第五庭    法  官　盧亨龍
以上正本係照原本作成。
如對本裁定抗告須於裁定送達後10日內向本院提出抗告狀，並繳
納抗告費新臺幣1,000元（須附具繕本）。
中　　華　　民　　國　　110 　年　　5 　　月　　20　　日
                                書記官  謝婷婷　　　　　　　　　
附表一：（單位：新臺幣）
債務人聲請清算前二年間薪資、執行業務所得或其他固定收入之數額   974,364元 債務人聲請清算前二年間自己必要生活費用及依法應受其扶養者所必要生活費用之數額   270,587元 債務人聲請清算前二年間，上開收入扣除上開支出後之餘額   703,777元 全體普通債權人於清算程序分配總額   171,317元 債務人於該不免責裁定確定後應繼續清償之最低總額   532,460元‬ 參考資料：本院107年度消債職聲免字第18號民事裁定  
附表二：（單位：新臺幣）
編 號 債權人 匯票金額 郵政匯票號碼  1 第一商業銀行股份有限公司    7,637元  0000000000-0  2 國泰世華商業銀行股份有限公司   66,320元 0000000000-0  3 兆豐國際商業銀行股份有限公司   15,275元 0000000000-0  4 花旗(台灣)商業銀行股份有限公司    6,620元 0000000000-0  5 遠東國際商業銀行股份有限公司   24,421元 0000000000-0  6 永豐商業銀行股份有限公司   31,211元 0000000000-0  7 凱基商業銀行股份有限公司    1,361元 0000000000-0  8 台新國際商業銀行股份有限公司   41,095元 0000000000-0  9 日盛國際商業銀行股份有限公司   12,158元 0000000000-0 10 中國信託商業銀行股份有限公司   97,190元 0000000000-0 11 第一金融資產管理股份有限公司   54,905元 0000000000-0 12 台新資產管理股份有限公司   22,720元 0000000000-0 13 良京實業股份有限公司   98,472元 0000000000-0 14 金陽信資產管理股份有限公司   11,999元 0000000000-0 15 新光行銷股份有限公司   18,747元 0000000000-0 16 星展(台灣)商業銀行股份有限公司   22,329元 0000000000-0  合計  532,460元  參考資料：消債聲免字卷第27、49-65頁    
附表三：（單位：新臺幣；元以下四捨五入）
編 號 債權人 債權額 債權比 例 債務人依消費者債務清理條例第141條規定各普通債權人應受償金額(即532,460元各債權額比例) 各債權人清算程序中受分配之數額 不免責裁定確定後，債務人繼續清償之數額  債權合計受 償額  1 第一商業銀行股份有限公司    140,473元  1.43%       7,614元   2,457元    7,637元    10,094元  2 國泰世華商業銀行股份有限公司  1,219,864元 12.46%      66,345元  21,338元   66,320元   87,658元  3 兆豐國際商業銀行股份有限公司    280,961元  2.87%      15,282元   4,915元   15,275元   20,190元  4 花旗(台灣)商業銀行股份有限公司    121,768元  1.24%       6,603元   2,130元    6,620元    8,750元  5 遠東國際商業銀行股份有限公司    449,192元  4.59%      24,440元   7,857元   24,421元   32,278‬元  6 永豐商業銀行股份有限公司    574,091元  5.86%      31,202元  10,042元   31,211元   41,253‬元  7 凱基商業銀行股份有限公司     25,042元  0.26%       1,384元     438元    1,361元    1,799‬元  8 台新國際商業銀行股份有限公司    755,894元  7.72%      41,106元  13,222元   41,095元   54,317‬元  9 日盛國際商業銀行股份有限公司    223,633元  2.28%      12,140元   3,912元   12,158元   16,070‬元 10 中國信託商業銀行股份有限公司  1,787,685元 18.25%      97,174元  31,270元   97,190元  128,460元 11 第一金融資產管理股份有限公司  1,009,904元 10.31%      54,897元  17,665元   54,905元   72,570元 12 台新資產管理股份有限公司    417,909元  4.27%      22,736元   7,310元   22,720元   30,030元 13 良京實業股份有限公司  1,811,272元 18.49%      98,452元  31,683元   98,472元  130,155元 14 金陽信資產管理股份有限公司    220,703元  2.25%      11,980元   3,861元   11,999元   15,860‬元 15 新光行銷股份有限公司    344,820元  3.52%      18,743元   6,032元   18,747元   24,779‬元 16 星展(台灣)商業銀行股份有限公司（原債權人：澳盛商銀）   410,715元  4.19%      22,310元   7,185元   22,329元   29,514元  合計  9,793,926元 99.99%     532,408元 171,317元  532,460元  703,777元 參考資料： ⒈本院106年度司執消債清字第20號債權表、分配表（司執消債清字卷第188-189、270頁）。 ⒉澳盛(台灣)商業銀行股份有限公司107年1月15日107澳盛（台執）字第0147號函（司執消債清字卷第314頁）。 ⒊債務人109年10月23日民事聲請狀（消債聲免字卷第15-65頁）。